【裁判字號】    99,抗,84
【裁判日期】    990426
【裁判案由】    本票裁定
【裁判全文】
臺灣臺中地方法院民事裁定                99年度抗字第84號
抗  告  人  甲○○○
相  對  人  乙○○
上列當事人間本票裁定事件，抗告人對於中華民國99年3月5日本
院民事庭司法事務官民國99年度司票字第1110號裁定提起抗告，
本院裁定如下：
    主    文
抗告駁回。
抗告程序費用新台幣壹仟元由抗告人負擔。
    理    由
一、按本票執票人依票據法第123條規定聲請法院裁定許可對發
    票人強制執行，係屬非訟事件，此項聲請之裁定及抗告法院
    之裁定，僅依非訟事件程序就本票形式上之要件是否具備予
    以審查為已足，並無確定實體上法律關係存否之效力，如發
    票人就票據債務之存否有爭執時，應由發票人提起確認之訴
    ，以資解決，殊不容於裁定程序中就此為爭執（參見最高法
    院民國 (下同)56 年台抗字第714號及57年台抗字第76號判
    例意旨）。
二、本件相對人主張執有抗告人為發票人，如原裁定所示之本票
    2紙，並免除作成拒絕證書，詎系爭2紙本票屆期提示均未獲
    付款，依票據法第123條規定聲請裁定許可強制執行等情，
    已據其提出本票2紙為證。原裁定法院審查系爭2紙本票形式
    上之要件業已具備，予以准許，即無不合。
三、抗告意旨略以：相對人長期經營不法之地下六合彩及大樂透
    等簽賭獲利為業，抗告人自97年年底起未告知家人而前往相
    對人住處，先後損失現金新台幣(下同)100餘萬元，已無資
    力繼續簽賭，但相對人甜言蜜語要求抗告人繼續簽賭，言明
    若未簽中，日後可合併結算，屆時可簽發本票或支票支付等
    語，抗告人遂繼續簽賭，累積數月，共簽發如原裁定所示之
    本票2紙及抗告人之子張恆泰之支票3紙(167萬4400元)，合
    計226萬2160元，屆期無法兌現支付，相對人數次委請黑道
    兄弟登門威脅討債，稱若不付款，則殺害抗告人及子孫，致
    家人心生畏懼而連夜遷居他處。但相對人不擇手段捏造事實
    ，佯稱系爭2紙本票及支票等係抗告人母子向其借款而向臺
    灣臺中地方法院檢察署檢察官提出刑事詐欺告訴，幸經檢察
    官於99年3月5日以99年度偵字第3242號為不起訴處分在案。
    故系爭2紙本票乃因刑事賭博犯罪行為之贓物，屬違反公序
    良俗之不法所得，依法應追究相對人之賭博罪刑及沒入該不
    法所得，此與民法之債權債務不合，兩造間應無債權債務關
    係存在，為此提起抗告請求廢棄原裁定等語。
四、經查：抗告人前揭主張各節縱令實在，乃屬實體上本票債務
    是否存在之爭執，應由抗告人另行提起民事訴訟尋求解決，
    本件非訟事件程序，無從加以審究。是系爭2紙本票形式上
    之要件既已具備，仍應准許為強制執行之裁定，原審裁定尚
    無違誤。抗告意旨指摘原裁定為不當，求予廢棄原，為無理
    由，應予駁回。
五、結論：本件抗告為無理由，依非訟事件法第46條、第21條第
    2項，民事訴訟法第495條之1第1項、第449條第1項、第78條
    ，裁定如主文。
中    華    民    國    99    年    4     月    26    日
                民事第三庭    審判長法  官  許秀芬
                                    法  官  黃渙文
                                    法  官  林金灶
以上正本係照原本作成。
不得再抗告。
中    華    民    國    99    年    4     月    26    日
                                    書記官

司法院資訊處製作；財團法人民間司法改革基金會備份。
